---
title: "Projeto_SAN — Sprint 1 · Task 2: EDA"
output: 
  flexdashboard::flex_dashboard:
    orientation: columns
    vertical_layout: fill
    theme: lumen
runtime: shiny
---

```{r ler_dados, include=FALSE}
library(flexdashboard)
library(arrow)
library(shiny)
library(tidyverse)
library(DT)
library(RColorBrewer)
library(scales)
library(plotly)
library(moments)

dados <- read_parquet("C:/Users/kayla.abreu/Downloads/santander/dataset_consolidado.parquet")

# ── Enriquecimento base ────────────────────────────────────────────────────────
dados <- dados |>
  mutate(
    ndigitos_tel  = nchar(as.character(telefone)),
    tipo_tel      = case_when(
      ndigitos_tel == 11 ~ "Celular (11 dig)",
      ndigitos_tel == 10 ~ "Fixo (10 dig)",
      TRUE               ~ "Outro"
    ),
    ddd           = substr(as.character(telefone), 1, 2),
    taxa_cpc_total = if_else(qnt_acionamentos_total > 0,
                             qnt_cpc_total / qnt_acionamentos_total,
                             NA_real_),
    taxa_cpc_30d   = if_else(qnt_acionamentos_30d > 0,
                             qnt_cpc_30d / qnt_acionamentos_30d,
                             NA_real_),
    label_cpc = factor(cpc_futuro, levels = c(0,1),
                       labels = c("Não CPC", "CPC"))
  )

# Paleta padrão
cores <- c("#4472C4", "#ED7D31", "#70AD47", "#FFC000", "#A9D18E")
```

# 📋 Visão Geral

## Column {data-width=220}

### Total de Registros
```{r}
renderValueBox({
  valueBox(
    value    = format(nrow(dados), big.mark = "."),
    icon     = "fa-database",
    color    = "primary"
  )
})
```

### Total de Colunas
```{r}
renderValueBox({
  valueBox(
    value = ncol(dados),
    icon  = "fa-table",
    color = "info"
  )
})
```

### % Celulares
```{r}
renderValueBox({
  pct <- mean(dados$tipo_tel == "Celular (11 dig)", na.rm = TRUE)
  valueBox(
    value = percent(pct, accuracy = 0.1),
    icon  = "fa-mobile",
    color = "success"
  )
})
```

### Taxa CPC Futuro
```{r}
renderValueBox({
  pct <- mean(dados$cpc_futuro, na.rm = TRUE)
  valueBox(
    value = percent(pct, accuracy = 0.1),
    icon  = "fa-phone",
    color = ifelse(pct < 0.3, "warning", "success")
  )
})
```

### Telefones Duplicados
```{r}
renderValueBox({
  n_dup <- dados |> count(telefone) |> filter(n > 1) |> nrow()
  valueBox(
    value = format(n_dup, big.mark = "."),
    icon  = "fa-copy",
    color = ifelse(n_dup > 0, "danger", "success")
  )
})
```

## Column {data-width=440}

### Distribuição de Idade
```{r}
renderPlotly({
  p <- dados |>
    filter(!is.na(idade)) |>
    ggplot(aes(x = idade)) +
    geom_histogram(bins = 40, fill = cores[1], color = "white", alpha = 0.85) +
    geom_vline(xintercept = median(dados$idade, na.rm = TRUE),
               color = "red", linetype = "dashed", linewidth = 1) +
    labs(title = paste0("Mediana = ", round(median(dados$idade, na.rm=TRUE),1), " anos"),
         x = "Idade", y = "Frequência") +
    theme_minimal()
  ggplotly(p, tooltip = c("x","y"))
})
```

## Column {data-width=340}

### Balanceamento do Target (cpc_futuro)
```{r}
renderPlotly({
  df_t <- dados |>
    count(label_cpc) |>
    mutate(pct = n / sum(n))

  plot_ly(df_t, x = ~label_cpc, y = ~pct, type = "bar",
          color = ~label_cpc,
          colors = c("#ED7D31","#70AD47"),
          text  = ~percent(pct, accuracy = 0.1),
          textposition = "outside") |>
    layout(yaxis  = list(tickformat = ".0%", title = "Proporção"),
           xaxis  = list(title = ""),
           title  = "Target: cpc_futuro",
           showlegend = FALSE)
})
```

### Tipo de Telefone
```{r}
renderPlotly({
  df_tel <- dados |> count(tipo_tel) |> mutate(pct = n / sum(n))

  plot_ly(df_tel, labels = ~tipo_tel, values = ~n, type = "pie",
          textinfo = "label+percent",
          marker = list(colors = cores)) |>
    layout(title = "Tipo de Telefone")
})
```

# 📞 Telefones

## Column {data-width=400}

### Distribuição por DDD (top 20)
```{r}
renderPlotly({
  df_ddd <- dados |>
    count(ddd, sort = TRUE) |>
    head(20) |>
    mutate(ddd = reorder(ddd, n))

  p <- ggplot(df_ddd, aes(x = n, y = ddd,
              text = paste0("DDD: ", ddd, "<br>Registros: ", format(n, big.mark=".")))) +
    geom_col(fill = cores[1], alpha = 0.85) +
    labs(title = "Top 20 DDDs", x = "Registros", y = "DDD") +
    theme_minimal()

  ggplotly(p, tooltip = "text")
})
```

## Column {data-width=300}

### Telefones Duplicados (mais frequentes)
```{r}
renderDT({
  dados |>
    count(telefone, name = "ocorrencias") |>
    filter(ocorrencias > 1) |>
    arrange(desc(ocorrencias)) |>
    head(50) |>
    datatable(
      options = list(pageLength = 10, scrollY = "300px"),
      rownames = FALSE,
      caption  = "Números que aparecem em mais de 1 pessoa"
    )
})
```

## Column {data-width=300}

### Distribuição por UF
```{r}
renderPlotly({
  df_uf <- dados |>
    count(uf, sort = TRUE) |>
    head(15) |>
    mutate(uf = reorder(uf, n))

  p <- ggplot(df_uf, aes(x = n, y = uf,
              text = paste0("UF: ", uf, "<br>Registros: ", format(n, big.mark=".")))) +
    geom_col(fill = cores[3], alpha = 0.85) +
    labs(title = "Top 15 Estados", x = "Registros", y = NULL) +
    theme_minimal()

  ggplotly(p, tooltip = "text")
})
```

# 📊 Taxa de CPC

## Column {.sidebar}

**Filtros**

```{r}
selectInput("sexo_cpc", "Sexo:",
            choices = c("Todos", sort(unique(dados$sexo))),
            selected = "Todos")

selectInput("tipo_pessoa_cpc", "Tipo Pessoa:",
            choices = c("Todos", sort(unique(dados$tipo_pessoa))),
            selected = "Todos")

selectInput("carteira_cpc", "Carteira:",
            choices = c("Todos", sort(unique(dados$desc_carteira))),
            selected = "Todos")
```

```{r}
dados_filtrado <- reactive({
  df <- dados
  if (input$sexo_cpc       != "Todos") df <- df |> filter(sexo        == input$sexo_cpc)
  if (input$tipo_pessoa_cpc != "Todos") df <- df |> filter(tipo_pessoa == input$tipo_pessoa_cpc)
  if (input$carteira_cpc   != "Todos") df <- df |> filter(desc_carteira == input$carteira_cpc)
  df
})
```

## Column {data-width=400}

### Distribuição da Taxa de CPC (total)
```{r}
renderPlotly({
  df <- dados_filtrado() |> filter(!is.na(taxa_cpc_total))

  p <- ggplot(df, aes(x = taxa_cpc_total)) +
    geom_histogram(bins = 30, fill = cores[3], color = "white", alpha = 0.85) +
    scale_x_continuous(labels = percent) +
    labs(title = "Taxa de CPC — histórico total",
         x = "Taxa CPC", y = "Frequência") +
    theme_minimal()

  ggplotly(p, tooltip = c("x","y"))
})
```

### Taxa CPC por Janela Temporal
```{r}
renderPlotly({
  df <- dados_filtrado()

  medias <- tibble(
    janela = c("Total", "30d", "60d", "90d"),
    media  = c(
      mean(df$taxa_cpc_total, na.rm = TRUE),
      mean(df$taxa_cpc_30d,   na.rm = TRUE),
      mean(df$taxa_cpc_60d,   na.rm = TRUE),
      mean(df$taxa_cpc_90d,   na.rm = TRUE)
    )
  )

  plot_ly(medias, x = ~janela, y = ~media, type = "bar",
          marker = list(color = cores[1]),
          text   = ~percent(media, accuracy = 0.1),
          textposition = "outside") |>
    layout(yaxis = list(tickformat = ".1%", title = "Taxa CPC média"),
           xaxis = list(title = "Janela"),
           title = "Taxa CPC média por janela")
})
```

## Column {data-width=400}

### CPC por Sexo
```{r}
renderPlotly({
  df <- dados_filtrado() |>
    group_by(sexo) |>
    summarise(
      taxa_cpc_hist  = mean(taxa_cpc_total, na.rm = TRUE),
      taxa_cpc_futuro = mean(cpc_futuro,     na.rm = TRUE),
      n = n(), .groups = "drop"
    ) |>
    pivot_longer(starts_with("taxa"), names_to = "tipo", values_to = "valor")

  plot_ly(df, x = ~sexo, y = ~valor, color = ~tipo, type = "bar",
          colors = c(cores[1], cores[2]),
          text   = ~percent(valor, accuracy = 0.1),
          textposition = "outside") |>
    layout(barmode = "group",
           yaxis = list(tickformat = ".1%", title = "Taxa"),
           xaxis = list(title = ""),
           title = "Taxa CPC: histórico × futuro por Sexo")
})
```

### CPC por Tipo de Pessoa
```{r}
renderPlotly({
  df <- dados_filtrado() |>
    group_by(tipo_pessoa) |>
    summarise(
      taxa_cpc_hist   = mean(taxa_cpc_total, na.rm = TRUE),
      taxa_cpc_futuro = mean(cpc_futuro,     na.rm = TRUE),
      n = n(), .groups = "drop"
    ) |>
    pivot_longer(starts_with("taxa"), names_to = "tipo", values_to = "valor")

  plot_ly(df, x = ~tipo_pessoa, y = ~valor, color = ~tipo, type = "bar",
          colors = c(cores[1], cores[2]),
          text   = ~percent(valor, accuracy = 0.1),
          textposition = "outside") |>
    layout(barmode = "group",
           yaxis = list(tickformat = ".1%", title = "Taxa"),
           xaxis = list(title = ""),
           title = "Taxa CPC: histórico × futuro por Tipo Pessoa")
})
```

# 🔍 Outliers

## Column {data-width=350}

### Resumo de Outliers (método IQR)
```{r}
renderDT({
  cols_out <- c("idade",
                "qnt_acionamentos_total", "qnt_alo_total",
                "qnt_cpc_total", "qnt_produtivo_total",
                "qnt_promessa_total", "qnt_desconhece_total",
                "qnt_caixa_postal_total", "qnt_queda_ligacao_total")

  res <- lapply(cols_out, function(col) {
    x   <- dados[[col]]
    q1  <- quantile(x, 0.25, na.rm = TRUE)
    q3  <- quantile(x, 0.75, na.rm = TRUE)
    iqr <- q3 - q1
    n_out <- sum(x < (q1 - 1.5*iqr) | x > (q3 + 1.5*iqr), na.rm = TRUE)
    data.frame(
      Variável      = col,
      Q1            = round(q1, 1),
      Q3            = round(q3, 1),
      Limite_Inf    = round(q1 - 1.5*iqr, 1),
      Limite_Sup    = round(q3 + 1.5*iqr, 1),
      N_Outliers    = n_out,
      Pct_Outliers  = paste0(round(n_out / sum(!is.na(x)) * 100, 2), "%")
    )
  }) |> bind_rows()

  datatable(res,
            options  = list(pageLength = 10, scrollX = TRUE),
            rownames = FALSE)
})
```

## Column {data-width=350}

### Boxplot — Selecione a Variável
```{r}
selectInput("var_box", "Variável:",
            choices = c("idade",
                        "qnt_acionamentos_total", "qnt_alo_total",
                        "qnt_cpc_total", "qnt_produtivo_total",
                        "qnt_promessa_total", "qnt_desconhece_total",
                        "qnt_caixa_postal_total", "qnt_queda_ligacao_total"))
```

```{r}
renderPlotly({
  var <- input$var_box
  df  <- dados |>
    select(label_cpc, valor = all_of(var)) |>
    filter(!is.na(valor))

  p99 <- quantile(df$valor, 0.99, na.rm = TRUE)

  p <- ggplot(df, aes(x = label_cpc, y = valor, fill = label_cpc)) +
    geom_boxplot(outlier.colour = "red", outlier.alpha = 0.4,
                 show.legend = FALSE) +
    scale_fill_manual(values = c("#ED7D31","#70AD47")) +
    coord_cartesian(ylim = c(0, p99)) +
    labs(title = paste0(var, " × CPC futuro (truncado no p99)"),
         x = NULL, y = var) +
    theme_minimal()

  ggplotly(p)
})
```

## Column {data-width=300}

### Registros com Idade Suspeita (< 18 ou > 100)
```{r}
renderDT({
  dados |>
    filter(idade < 18 | idade > 100) |>
    select(id_pessoa, telefone, idade, sexo, tipo_pessoa, uf, desc_carteira) |>
    datatable(options  = list(pageLength = 10, scrollX = TRUE, scrollY = "350px"),
              rownames = FALSE,
              caption  = "Possíveis erros de cadastro")
})
```

# 📈 Estatísticas

## Column

### Estatísticas Descritivas Completas
```{r}
renderDT({
  num_cols <- dados |> select(where(is.numeric)) |> names()

  stats <- lapply(num_cols, function(col) {
    x <- dados[[col]]
    data.frame(
      Variável   = col,
      N          = sum(!is.na(x)),
      Média      = round(mean(x,   na.rm = TRUE), 3),
      Mediana    = round(median(x, na.rm = TRUE), 3),
      DP         = round(sd(x,     na.rm = TRUE), 3),
      Mínimo     = round(min(x,    na.rm = TRUE), 3),
      Máximo     = round(max(x,    na.rm = TRUE), 3),
      Q1         = round(quantile(x, 0.25, na.rm = TRUE), 3),
      Q3         = round(quantile(x, 0.75, na.rm = TRUE), 3),
      Assimetria = round(skewness(x, na.rm = TRUE), 3),
      Curtose    = round(kurtosis(x, na.rm = TRUE), 3),
      N_Missing  = sum(is.na(x))
    )
  }) |> bind_rows()

  datatable(stats,
            filter   = "top",
            options  = list(pageLength = 15, scrollX = TRUE),
            rownames = FALSE) |>
    formatStyle("Assimetria",
                backgroundColor = styleInterval(c(-1, 1), c("#fde8e8","white","#fde8e8"))) |>
    formatStyle("N_Missing",
                backgroundColor = styleInterval(0, c("white","#fff3cd")))
})
```
